【裁判字號】    96,上訴,4784
【裁判日期】    970122
【裁判案由】    違反槍砲彈藥刀械管制條例
【裁判全文】
臺灣高等法院刑事判決                96年度上訴字第4784號
上  訴  人  丙○○
即  被  告
選任辯護人  陳松鈴律師
上列上訴人因違反槍砲彈藥刀械管制條例案件，不服臺灣板橋地
方法院96年度訴字第1395號，中華民國96年 7月26日第一審判決
（ 起訴案號：臺灣板橋地方法院檢察署95年度偵字第28368號）
，提起上訴，本院判決如下：
    主  文
原判決撤銷。
丙○○未經許可，持有可發射子彈具有殺傷力之空氣槍，處有期
徒刑年壹月，併科罰金新臺幣萬元，罰金如易服勞役以新臺
幣壹仟元折算壹日。扣案之空氣槍壹枝（槍枝管制編號0000
000000號），沒收之。
    事  實
一、丙○○明知可發射子彈具有殺傷力之空氣槍，未經許可不得
    持有，於民國（下同）95年12月 4日中午12時許，丙○○駕
    駛鮑聖安（所涉重利罪部分，原審另行審結）所有車牌號碼
    3608–MQ號自用小客車，經臺北縣樹林市○○路與保安街口
    前為警攔查，經丙○○同意搜索該自用小客車後，扣得丙○○持有可發射子彈具有殺傷力之空氣槍一枝（槍枝管制編號
    00 00000000號）。
二、案經臺北縣政府警察局樹林分局報請臺灣板橋地方法院檢察
    署檢察官偵查起訴。
    理  由
一、證據能力部分：依刑事訴訟法第198條、第208條規定，所謂
    鑑定乃指於刑事訴訟程序中為取得證據資料而由檢察官或法
    官指定具有特別知識經驗之鑑定人、學校、機關或團體，就
    特定之事物，以其專業知識加以分析、實驗而作判斷，以為
    偵查或審判之參考。從而，不論鑑定人或鑑定機關、學校、
    團體，由檢察官或法官視具體個案之需要而選任，其所為之
    鑑定即具有證據能力，此乃同法第159條第1項之「除法律有
    規定者外」之傳聞法則例外規定。查本案內政部警政署刑事
    警察局95年12月15日刑鑑字第0950184068號槍彈鑑定書一件
    ，係由臺灣板橋地方法院檢察署檢察官指揮臺北縣政府警察
    局樹林分局送請內政部警政署刑事警察局鑑定，依上開說明
    ，具有證據能力。
二、上訴人即被告丙○○於警詢、偵查及原審、本院坦承上揭被
    查獲之事實，且查：
(一)、本件有自願受搜索同意書、搜索扣押證明筆錄在卷與空氣槍
    一支（槍枝管制編號：0000000000）扣案可資佐證。
(二)、扣案空氣槍一支，經送內政部警政署刑事警察局鑑定，認為
    ：「送鑑空氣長槍壹枝（槍枝管制編號0000000000號），認
    係空氣槍，以小型二氧化碳高壓鋼瓶內之氣體為發射動力，
    經實際裝填直徑約6mm鋼珠試射3次，測得鋼珠發射速度分別
    為131、132、132公尺/秒，計算其發射動能分別為7.55、7.
    67、7.67焦耳，單位面積動能分別為 26.71、27.11、27.11
    焦耳/ 平方公分。殺傷力之相關數據：依日本科學警察研究
    所之研究結果，彈丸單位面積動能達 20焦耳/平方公尺，則
    足以穿入人體皮肉層」，有該局95年12月15日刑鑑字第0950
    184068號槍彈鑑定書一件在卷可憑。足見被告丙○○持有之
    空氣槍，確係具有殺傷力之空氣槍無誤。被告丙○○之自白
    核與事實相符，堪以採信。
(三)、被告上訴雖先辯解稱係自網路拍賣購得本件槍枝，不知在網
    路公開拍賣而購得為犯法，主觀上無犯意，並舉本院95年度
    上訴字第 809號判決為例，且爭執查獲無塑膠子彈，送驗機
    關以鋼珠彈試射，殺傷力顯然不同等詞抗辯，然查，子彈有
    無殺傷力之動能，係以推進火藥或瓦斯氣體動力壓力為依據
    ，與彈頭材質之塑膠或鋼珠無涉，辯護意旨爭執鑑定人僅由
    外觀粗淺或以為鋼珠試射等詞，忽略卷附鑑定人所敘述之專
    業學經歷，以及實際鑑定所使用之科學方法（性能檢驗法、
    動能測試法），所為陳述並非可取。而被告與辯護意旨先主
    張本件槍枝係經由雅虎奇摩拍賣網站，向「Diehard 766 」
    之賣家（即終極警探公司），購入本件空氣槍。然查，依據
    卷附被告所提出之網路購買資料與甲○○之銀行資料，並無
    購買本件槍枝相符之資料（僅有套件），而被告嗣後又改稱
    並非向「Diehard 766」 終極警探公司所購買，僅購部分套
    件，則其所為陳述因前後不一，已經失去可信性，且證人「
    Diehard 766」 即終極警探公司負責人乙○○證稱甲○○曾
    與之網路購買兩筆套件然並非本件槍枝。嗣被告又改稱向網
    路上之鄭姊購買，經查詢鄭姊係天利模型店負責人丁○○，
    其亦證稱甲○○有與之網路交易零件，但組合起來不是扣案
    槍枝這個樣子，所販售都是合法等詞，足見被告之辯解並不
    可信。雖證人即被告之舅舅甲○○仍證稱係經由網路購買本
    件槍枝等詞，但證人甲○○為被告之舅舅，所為陳述與所提
    書證即網路購買資料不符，且與證人乙○○、丁○○所陳不
    同，而證人乙○○、丁○○為無利益關係之第三人，更提出
    網路購買資料與販賣之文書資料，所提書證資料與所為陳述
    相符，但證人甲○○所為陳述則與書證不符，足見證人甲○○所為陳述不可信。況且，本件犯罪之構成要件為處罰持有
    之狀態，並非以為從何處購得即得主張免責，如以辯護人之
    推論，從網路購買即得免責，則從網路購得任何違禁品即得
    免責，此項主張顯然不可取，至於辯護意旨所引之本院95年
    度上訴字第 809號判決，情形與本件不同，所為推論並不約
    束本件判決，況本件空氣槍並非購自網路，業據證人乙○○
    、丁○○證述明確，是該本院95年度上訴字第 809號判決並
    不足以為被告有利之證據，又與本件查獲情節相同而查扣空
    氣手槍之被告辯稱購自店家或網路之詞係不可採，且經最高
    法院判決有罪確定案件多件（如96年度台上字第3799號、94
    年度台上字第862號、96年度台上字第3861號 ），是被告與
    辯護意旨所為辯解，並不可取。
(四)、綜上，本件事證明確，被告所辯並非可信，其犯行堪予認定
    ，應依法論科。
三、論罪科刑部分：
(一)、核被告丙○○所為，係犯槍砲彈藥刀械管制條例第8條第4項
    之未經許可持有可發射子彈具有殺傷力之空氣槍罪。至於公
    訴意旨雖認為被告94年5、6月間某日，在不詳地點，利用該
    處電腦設備連接網際網路，自網站上購得可發射子彈具有殺
    傷力之空氣長槍（槍枝管制編號0000000000號）一支，旋即
    無故持有並隨身攜帶之，亦即前述認定95年12月 4日中午12
    時許被查獲持有以前，至94年5、6月間某日之部分，此部分
    之持有僅有被告之自白，且因被告辯解之自網路購買之詞與
    證人乙○○、丁○○所為陳述不符，該自白與證據不符，是
    難以認定被告此部分之犯行，但此部分與論罪部分之持有，
    有持有繼續之關係，是爰不另為無罪之諭知。
(二)、原審予以論罪科刑固非無見，惟查，本件扣案槍枝並非被告
    辯解之購自雅虎奇摩拍賣網站「Diehard 766」 之賣家，業
    據證人即「Diehard 766」 賣家乙○○證述明確，此部分原
    審判決之認定容有未洽，是被告上訴意旨以前詞否認犯行，
    指摘原判決不當，雖無理由，惟原判決既有可議，自應將原
    判決予以撤銷改判。
(三)、爰審酌被告無視法律之禁止，於社會治安日益惡化之際，猶
    持有上開具殺傷力之空氣長槍，危害社會治安甚鉅，並兼衡
    其素行良好，有被告全國前案紀錄表存卷可稽，及其犯罪之
    動機、目的、手段、智識程度（國中畢業）、犯罪後坦承犯
    行態度良好，並未持上開槍枝犯罪等一切情狀，量處有期徒
    刑年壹月，併科罰金新臺幣萬元，且諭知罰金如易服勞
    役以新臺幣壹仟元折算壹日。扣案具殺傷力之空氣槍一枝（
    槍枝管制編號0000000000號），係槍砲彈藥刀械管制條例第
    4條第1項第 1款所定之槍，屬違禁物，不問屬於犯人與否，
    依刑法第38條第1項第1款規定，宣告沒收。
據上論斷，應依刑事訴訟法第369條第1項前段、第364條、第299
條第1項前段，槍砲彈藥刀械管制條例第8條第 4項，刑法第11條
前段、第42條第3項、第38條第1項第1款，判決如主文。
本案經檢察官鄭富銘到庭執行職務。
中    華    民    國    97    年     1    月    22    日
            刑事第十二庭  審判長法  官  蔡永昌
                                法  官  陳榮和
                                法  官  施俊堯
以上正本證明與原本無異。
如不服本判決，應於收受送達後十日內向本院提出上訴書狀，其
未敘述上訴之理由者並得於提起上訴後十日內向本院補提理由書
（均須按他造當事人之人數附繕本）。
                                書記官  顧哲瑜
中    華    民    國    97    年    1     月    23    日
附錄：本案論罪科刑法條全文
槍砲彈藥刀械管制條例第8 條：
未經許可，製造、販賣或運輸鋼筆槍、瓦斯槍、麻醉槍、獵槍、
空氣槍或第四條第一項第一款所定其他可發射金屬或子彈具有殺
傷力之各式槍砲者，處無期徒刑或五年以上有期徒刑，併科新臺
幣一千萬元以下罰金。
未經許可，轉讓、出租或出借前項所列槍枝者，處五年以上有期
徒刑，併科新臺幣一千萬元以下罰金。
意圖供自己或他人犯罪之用，而犯前二項之罪者，處無期徒刑或
七年以上有期徒刑，併科新臺幣一千萬元以下罰金。
未經許可，持有、寄藏或意圖販賣而陳列第一項所列槍枝者，處
三年以上十年以下有期徒刑，併科新臺幣七百萬元以下罰金。
第一項至第三項之未遂犯罰之。


司法院資訊處製作；財團法人民間司法改革基金會備份。
